臺灣屏東地方法院民事判決　八十五年度重訴字第二一八號
　　原　　　告　ｈ○○
　　　　　　　　寅○○
　　　　　　　　亥○○
　　　　　　　　辰○○
　　　　　　　　戊○○
　　　　　　　　庚○○
　　　　　　　　戌○○
　　　　　　　　Ｃ○○
　　　　　　　　巳○○
　　　　　　　　己○○
　　　　　　　　天○○
　　訴訟代理人　壬○○
　　原　　　告　Ｘ○○
　　　　　　　　ｅ○○
　　　　　　　　丁○○
　　　　　　　　丑○○
　　　　　　　　卯○○
　　　　　　　　酉○○
　　　　　　　　午○○
　　　　　　　　未○○
　　　　　　　　ｇ○○
　　　　　　　　申○○
　　被　　　告　子○○
　　訴訟代理人　癸○○
　　被　　　告　Ｂ○○
　　訴訟代理人　Ａ○○○
　　　　　　　　ｄ○○
　　　　　　　　Ｉ○○
　　　　　　　　Ｈ○○
　　　　　　　　Ｗ○○
　　　　　　　　Ｑ○○
　　　　　　　　丙○○
　　　　　　　　乙○○
　　　　　　　　黃○○
　　　　　　　　Ｖ○○
　　　　　　　　Ｚ○○
　　　　　　　　ｃ○○
　　　　　　　　ａ○○
　　　　　　　　ｂ○○
　　　　　　　　辛○○
　　　　　　　　ｆ○○
　　　　　　　　Ｓ○○○
　　　　　　　　Ｏ　○
　　　　　　　　Ｕ○○
　　　　　　　　Ｇ○○
　　　　　　　　Ｙ　○
　　　　　　　　Ｆ○○
　　　　　　　　Ｅ○○
　　　　　　　　Ｒ○○
　　　　　　　　Ｌ○○
　　　　　　　　Ｊ○○
　　　　　　　　甲○○○
　　　　　　　　Ｍ○○
　　　　　　　　Ｋ○○
　　　　　　　　Ｄ○○○
　　　　　　　　Ｐ○○
　　　　　　　　Ｎ○○
　　　　　　　　Ｔ○○
　　　　　　　　宙○○
　　　　　　　　玄○○
　　　　　　　　宇○○
　　　　　　　　地○○
右當事人間請求分割共有物事件，本院判決如左：
    主      文
被告Ｓ○○○、Ｏ○、Ｕ○○、Ｇ○○、Ｙ○、Ｆ○○、Ｅ○○、Ｒ○○、Ｌ○○、
Ｊ○○、甲○○○、Ｍ○○、Ｋ○○、Ｄ○○○、Ｐ○○、Ｎ○○、Ｔ○○應就其被
繼承人楊阿明所遺坐落屏東縣九如鄉○○段六五０地號面積０．０七五０公頃、同段
六五一地號面積０．０四一０公頃、同段六五二地號面積０．一０九０公頃、同段六
五三地號面積０．０五二五公頃、同段六五四地號面積０．０五五０公頃、同段六五
五地號面積０．一四九五公頃、同段六五六地號面積０．０八一０公頃、同段六五七
地號面積０．０三四０公頃、同段六七一地號面積０．０五三二公頃土地應有部分均
各一四００分之四０辦理繼承登記。
被告宙○○、玄○○、宇○○、地○○應就其被繼承人曾居龍所遺前項九筆土地應有
部分均各一四０００分之三二五辦理繼承登記。
兩造共有前項土地依下列方法分割：如附圖一所示編號１部分面積０．００四八公頃
土地分歸宙○○、玄○○、宇○○、地○○公同共有；編號２部分面積０．０一二四
公頃土地分歸寅○○所有；編號３部分面積０．０一三一公頃土地分歸己○○所有；
編號４部分面積０．０一三０公頃土地分歸ｄ○○所有；編號５部分面積０．０一二
一公頃及編號部分面積０．０一七八公頃土地分歸戊○○所有；編號６部分面積０
．０一一六公頃土地分歸酉○○所有；編號７部分面積０．０二七九公頃土地分歸ｆ
○○所有；編號８部分面積０．０一０七公頃土地分歸Ｔ○○所有；編號９部分面積
０．００九八公頃土地分歸Ｐ○○所有；編號１０部分面積０．０三四六公頃土地分歸
丁○○所有；編號部分面積０．０一七０公頃土地分歸申○○所有；編號部分面
積０．０一六二公頃土地分歸ｅ○○所有；編號部分面積０．０二二八公頃土地分
歸乙○○所有；編號部分面積０．００七九公頃土地分歸Ｎ○○所有；編號部分
面積０．０二三二公頃土地分歸丙○○所有；編號部分面積０．０一四五公頃土地
分歸亥○○所有；編號部分面積０．００三二公頃土地分歸辰○○所有；編號部
分面積０．００三七公頃土地分歸戌○○所有；編號部分面積０．００六二公頃土
地分歸午○○、未○○、巳○○按應有部分各三分之一共有；編號部分面積０．０
七四三公頃土地分歸ｈ○○所有；編號部分面積０．０二七九公頃土地分歸Ｘ○○
所有；編號部分面積０．００五六公頃土地分歸Ｈ○○、Ｉ○○、Ｑ○○、Ｗ○○
、Ｚ○○、ａ○○、ｂ○○、ｃ○○、Ｖ○○按應有部分Ｈ○○、Ｉ○○、Ｑ○○、
Ｗ○○各千分之九八，Ｚ○○、ｂ○○各千分之三六，ａ○○、ｃ○○各千分之一八
，Ｖ○○千分之五００共有；編號部分面積０．００八八公頃土地分歸丑○○所有
；編號部分面積０．００八一公頃土地分歸卯○○所有；編號部分面積０．０三
二五公頃土地分歸天○○所有；編號部分面積０．０一六三公頃土地分歸ｇ○○所
有；編號部分面積０．０一七０公頃土地分歸子○○所有；編號部分面積０．０
一六四公頃土地分歸癸○○所有；編號部分面積０．０一一四公頃土地分歸辛○○
所有；編號部分面積０．０一二二公頃土地分歸庚○○所有；編號部分面積０．
０二八七公頃土地分歸壬○○所有；編號部分面積０．０三一二公頃土地分歸Ｂ○○所有；編號部分面積０．０二九四公頃土地分歸黃○○所有；編號部分面積０
．０一六七公頃土地分歸Ｓ○○○、Ｏ○、Ｕ○○、Ｇ○○、Ｙ○、Ｆ○○、Ｅ○○
、Ｒ○○、Ｌ○○、Ｊ○○、甲○○○、Ｍ○○、Ｋ○○、Ｄ○○○、Ｐ○○、Ｎ○○、Ｔ○○公同共有；編號部分面積０．０三一二公頃土地分歸Ｃ○○所有。丁○○、ｅ○○、丑○○、酉○○、戊○○、戌○○、Ｂ○○、Ｃ○○、黃○○、壬○○
、申○○、Ｐ○○、Ｔ○○應分別補償辛○○、寅○○、亥○○、己○○、午○○、
未○○、巳○○、子○○、癸○○、乙○○、庚○○、ｄ○○、宙○○、玄○○、宇
○○、地○○、Ｓ○○○、Ｏ○、Ｕ○○、Ｇ○○、Ｙ○、Ｆ○○、Ｅ○○、Ｒ○○
、Ｌ○○、Ｊ○○、甲○○○、Ｍ○○、Ｋ○○、Ｄ○○○、Ｐ○○、Ｎ○○、Ｔ○○之金額，各如附表三所示。
訴訟費用由ｈ○○負擔萬分之一一四三，Ｓ○○○、Ｏ○、Ｕ○○、Ｇ○○、Ｙ○、
Ｆ○○、Ｅ○○、Ｒ○○、Ｌ○○、Ｊ○○、甲○○○、Ｍ○○、Ｋ○○、Ｄ○○○
、Ｐ○○、Ｎ○○、Ｔ○○連帶負擔萬分之二八六，ｆ○○、Ｘ○○、丁○○、Ｂ○○、Ｃ○○、黃○○、壬○○各負擔萬分之四二九，宙○○、玄○○、宇○○、地○○連帶負擔萬分之二三二，ｄ○○、己○○各負擔萬分之二三二，ｅ○○、申○○各
負擔萬分之一一四，卯○○、丑○○各負擔萬分之一二五，酉○○負擔萬分之一五六
，庚○○、辛○○各負擔萬分之二一四，乙○○、丙○○各負擔萬分之三五七，戊○○負擔萬分之四四六，癸○○、子○○各負擔萬分之三二一，辰○○負擔萬分之四九
，戌○○、Ｖ○○各負擔萬分之四三，午○○、未○○、巳○○各負擔萬分之五二，
ｇ○○負擔萬分之二五一，天○○負擔萬分之五００，Ｐ○○、Ｔ○○各負擔萬分之
一三九，亥○○、寅○○各負擔萬分之二六三，Ｈ○○、Ｉ○○、Ｑ○○、Ｗ○○各
負擔萬分之八，Ｚ○○、ｂ○○各負擔萬分之三，ａ○○、ｃ○○各負擔萬分之一，
Ｎ○○擔萬分之一二二。
    事 　   實
甲、原告方面：
一、聲明：求為判決(一)如主文第一、二項所示。(二)兩造共有前項土地准予裁判分割。
二、陳述：
(一)坐落屏東縣九如鄉○○段六五０地號面積０．０七五０公頃、同段六五一地號面
    積０．０四一０公頃、同段六五二地號面積０．一０九０公頃、同段六五三地號
    面積０．０五二五公頃、同段六五四地號面積０．０五五０公頃、同段六五五地
    號面積０．一四九五公頃、同段六五六地號面積０．０八一０公頃、同段六五七
    地號面積０．０三四０公頃及同段六七一地號面積０．０五三二公頃等九筆土地
    均為兩造所共有，其應有部分各如後附表四之持分欄所示，有系爭各地號土地登
    記謄本可稽。系爭土地並無因其使用目的而有不能分割之情形，兩造間亦未訂立
    有不分割之特約，惟就分割方法則無從獲致協議，爰依民法第八百二十四條第二
    項之規定，訴請准予以裁判分割之。又原共有人楊阿明業於日治時期大正十四年
    （即民國十四年）一月九日死亡，有妻楊王好及兒子楊新發、楊振祥、楊振切、
    楊壽旗四人，依日治時期台灣當時習俗，妻於夫死時有子嗣則無繼承權，故楊王
    好並無繼承權，法定繼承人應為其子楊新發、楊振祥、楊振切、楊壽旗四人，但
    楊壽旗亦於同年七月十日死亡，並無後嗣，故遺產應由楊新發、楊振祥、楊振切
    繼承各三分之一，惟該三人現皆已亡故，彼等之法定繼承人則為被告Ｓ○○○、
    Ｏ○、Ｕ○○、Ｇ○○、Ｙ○、Ｆ○○、Ｅ○○、Ｒ○○、Ｌ○○、Ｊ○○、甲○○○、Ｍ○○、Ｋ○○、Ｄ○○○、Ｐ○○、Ｎ○○、Ｔ○○等人；另原共有
    人曾居龍則係於八十三年六月二日死亡，其法定繼承人為被告宙○○、玄○○、
    宇○○、地○○等人，各有戶籍登記簿謄本足按。因各該被告均尚未就其被繼承
    人所遺系爭土地應有部分辦理繼承登記，為土地分割之需，爰一併請求各該被告
    應就彼等所繼承之應有部分各自辦理繼承登記。
(二)查系爭九筆土地均為建地，並無不能分割或不得分割情事，茲為土地之管理利用
    方便，宜以分割予各人為便利。又系爭九筆土地均相鄰在一起，且原告等人於系
    爭土地上亦皆已建有房屋使用，如各別依各人應有部分單獨分割，不僅各人分得
    面積較狹小，且於土地利用方面較為不便，如九筆土地合併一起再依各人就九筆
    土地之應有部分之總面積合併計算後，再就土地一併分割，則使用上較為便利，
    也合乎經濟效益，至於各人所分得之位置及面積，仍以經實測為準。
三、證據：提出土地登記謄本九件及戶籍謄本二十二件為證，並聲請勘驗現場。
乙、被告方面：
一、被告ｄ○○、丙○○、乙○○、Ｂ○○部分：
(一)聲明：同意分割。
(二)陳述：
    系爭土地現業由各共有人分別建築房屋使用。請求依使用現狀，將各自建屋位置
    之土地分歸各人分別取得，
二、被告子○○、癸○○、黃○○、Ｖ○○、辛○○、Ｕ○○、Ｒ○○、Ｐ○○、Ｔ
    ○○部分：
    各該被告未於最後言詞辯論期日到場，據其前此到場所為聲明及陳述如左：
(一)聲明：同意分割。
(二)陳述：
    系爭土地現業由各共有人分別建築房屋使用。請求依使用現狀，將各自建屋位置
    之土地分歸各人分別取得，
三、被告Ｉ○○、Ｈ○○、Ｗ○○、Ｑ○○、Ｚ○○、ｃ○○、ａ○○、ｂ○○、ｆ
    ○○、Ｓ○○○、Ｏ○、Ｇ○○、Ｙ○、Ｆ○○、Ｅ○○、Ｌ○○、Ｊ○○、甲○○○、Ｍ○○、Ｋ○○、Ｄ○○○、Ｎ○○、宙○○、玄○○、宇○○、地○○部分：
    各該被告均未於言詞辯論期日到場，亦未提出書狀作何聲明或陳述。
丙、本院依聲請勘驗現場，並囑託屏東縣屏東地政事務所派員實施測量。
    理      由
一、被告除ｄ○○、丙○○、乙○○、Ｂ○○四人於最後言詞辯論期日到場外，其餘
    被告經合法通知，均未於言詞辯論期日或最後言詞辯論期日到場，核無民事訴訟
    法第三百八十六條各款所列情形，爰依原告之聲請，由其一造辯論而為判決。
二、本件原告主張坐落屏東縣九如鄉○○段六五０地號面積０．０七五０公頃、同段
    六五一地號面積０．０四一０公頃、同段六五二地號面積０．一０九０公頃、同
    段六五三地號面積０．０五二五公頃、同段六五四地號面積０．０五五０公頃、
    同段六五五地號面積０．一四九五公頃、同段六五六地號面積０．０八一０公頃
    、同段六五七地號面積０．０三四０公頃及同段六七一地號面積０．０五三二公
    頃等九筆土地均為兩造所共有，其應有部分各如後附表四之持分欄所示，系爭土
    地並無因其使用目的而有不能分割之情形，兩造間亦未訂立有不分割之特約，惟
    就分割方法則無從獲致協議，又原共有人楊阿明業於日治時期大正十四年一月九
    日死亡，其法定繼承人即其子楊新發、楊振祥、楊振切等三人亦皆已亡故，彼等
    法定繼承人分別為被告Ｓ○○○、Ｏ○、Ｕ○○、Ｇ○○、Ｙ○、Ｆ○○、Ｅ○○、Ｒ○○、Ｌ○○、Ｊ○○、甲○○○、Ｍ○○、Ｋ○○、Ｄ○○○、Ｐ○○
    、Ｎ○○、Ｔ○○等十七人；另原共有人曾居龍係於八十三年六月二日死亡，其
    法定繼承人為被告宙○○、玄○○、宇○○、地○○等四人，惟各該被告均尚未
    就其被繼承人所遺系爭土地應有部分辦理繼承登記之事實，業據其提出與所述相
    符之系爭地號土地登記謄本及前開被告之戶籍謄本等件為證，復為被告所不爭執
    ，應堪信為實在。從而，原告訴請被告Ｓ○○○等十七人及被告宙○○等四人各
    就渠等被繼承人所遺應有部分辦理繼承登記後，以判決分割系爭土地，於法即無
    不合，自應予准許。
三、查系爭土地南側臨寬約十公尺之九如鄉○○路，北側為寬約八公尺之冷水路，另
    其西北側則為冷水路三九巷，而在系爭土地上業由多數共有人各自建有磚造平房
    及加強磚造二層或三層樓房使用，僅留餘少部分空地，其使用狀況與各該建物之
    權屬，分別如附圖二及附表二所示，此經本院至現場勘驗明確，並囑託屏東縣屏
    東地政事務所派員實施測量，有勘驗筆錄及土地複丈成果圖（即如後附圖二）在
    卷足稽，而就土地使用狀況與各該建物之權屬則經到場兩造各自指明且互所不爭
    ，同載在勘驗筆錄可按。系爭土地既業由共有人各自建有磚造平房及加強磚造二
    層或三層樓房使用，為避免各該建物之基地分歸他共有人取得，造成紛擾，爰審
    酌系爭土地之使用現況，將各自使用位置之土地分別分歸彼等取得，如附圖一所
    示。兩造各所取得之位置及面積，分別如主文第三項前段所示。
四、至依前述分割方法，兩造各取得之土地面積，其中丁○○、ｅ○○、丑○○、酉
    ○○、戊○○、戌○○、Ｂ○○、Ｃ○○、黃○○、壬○○、申○○、Ｐ○○、
    Ｔ○○等人均較其等依各自應有部分比例折算之合計面積略有增加，而楊阿明之
    繼承人、曾居龍之繼承人、ｄ○○、庚○○、乙○○、癸○○、子○○、午○○
    、未○○、巳○○、己○○、亥○○、寅○○、辛○○等人所取得面積則有減少
    。為求公平起見，爰審酌系爭土地為鄉村區乙種建築用地，鄰近無何商業活動，
    於八十九年七月之公告土地現值為每平方公尺三千元，雖現業由多數共有人各自
    建有磚造平房及加強磚造二層或三層樓房使用，惟該土地臨南北兩側道路之縱深
    達六十公尺至一百十餘公尺不等，較不利於規劃利用，及到場兩造各所陳之意見
    ，認就各共有人取得面積有所增減部分，應以每平方公尺七千五百元之價額相互
    補償為合理。從而，依上開價額計算，各該當事人應互為補償之金額，列如後附
    表三所示。
據上論結，本件原告之訴為有理由，依民事訴訟法第三百八十五條第一項前段、第七
十八條、第八十一條、第八十五條第一項前段、第二項，判決如主文。
中　　　華　　　民　　　國　　九十一　　年　　　七　　　月　　　十　　　日
                                         臺灣屏東地方法院民事第一庭
~B法　　　官　洪　有　川
右為正本係照原本作成。
如對本判決上訴應於判決送達後二十日內向本院提出上訴狀。
~B法院書記官　陳　惠　蓉
中　　　華　　　民　　　國　　九十一　　年　　　七　　　月　　　十　　　日
